臺灣花蓮地方法院小額民事判決
111年度花小字第111號
原      告  兆豐產物保險股份有限公司

法定代理人  梁正德  
訴訟代理人  彭政順  
複  代理人  張以正  
            薛懿廷  
被      告  吳新乾  

上列當事人間請求侵權行為損害賠償事件，本院於民國111年5月
2日言詞辯論終結，判決如下：
    主  文
被告應給付原告新臺幣（下同）9,784元，及自民國110年12月8
日起至清償日止，按週年利率百分之5計算之利息。
原告其餘之訴駁回。
訴訟費用1,000元，由被告負擔500元，餘由原告負擔。
本判決第1項得假執行。但被告如以9,784元為原告預供擔保，得
免為假執行。
    理由要領
一、原告主張：被告於民國110年5月27日16時7分許，於駕照已
    遭吊銷之情形下，仍酒後騎乘其向原告投保強制汽車責任保
    險（下稱強制險）之車牌號碼000-0000號普通重型機車（下
    稱被告機車）上路，嗣行經花蓮縣吉安鄉文興街及國興街口
    處，與訴外人錢訓家所騎乘之車牌號碼000-000號普通重型
    機車發生碰撞，致錢訓家受有腓骨外踝閉鎖骨折等傷害，原
    告業已賠付錢訓家強制險保險金新臺幣（下同）19,567元。
    因被告於駕照已遭吊銷之情形下仍酒後駕駛被告機車，顯已
    違反道路交通管理處罰條例（下稱道交處罰條例）第21條第
    1項第1款規定，依強制險法第29條第1項第1、5款規定，原
    告於給付保險金後，得代位行使請求權人錢訓家對被告之請
    求權，為此，爰依保險代位及侵權行為之法律關係，提起本
    件訴訟等語，並聲明：被告應給付原告19,567元，及自起訴
    狀繕本送達翌日起至清償日止，按年息5%計算之利息。
二、被告則以：當天伊騎機車載太太是走直路，是對向的機車騎
    士錢訓家撞過來，造成伊的太太到現在還躺在床上，每天需
    要人照顧，對方都沒有來關心，也沒有來看，伊現在沒有工
    作、沒有錢可以賠償，還有好幾個月的房租都沒有付。肇事
    前伊因為酒駕已被吊銷駕照，還沒有去考，本件肇事責任歸
    屬交給法院判斷等語。並為答辯聲明：原告之訴駁回。
三、本院之判斷：
  ㈠按違反保護他人之法律，致生損害於他人者，負賠償責任；
    汽車、機車或其他非依軌道行駛之動力車輛，在使用中加損
    害於他人者，駕駛人應賠償因此所生之損害；汽車駕駛人有
    飲用酒類或其他類似物後其吐氣所含酒精濃度達每公升零點
    一五毫克或血液中酒精濃度達百分之零點零三以上者，不得
    駕車，民法第184條第2項前段、第191條之2本文、道路交通
    安全規則第114條第2款分別定有明文。次按被保險人飲用酒
    類或其他類似物後駕駛汽車，其吐氣或血液中所含酒精濃度
    超過道路交通管理法規規定之標準，或駕駛執照業經吊銷、
    註銷仍駕駛小型車或機車，致被保險汽車發生汽車交通事故
    者，保險人仍應依本法規定負保險給付之責。但得在給付金
    額範圍內，代位行使請求權人對被保險人之請求權，強制險
    法第29條第1項第1、5款、道交處罰條例第21條第1項第4款
    亦有規定甚明。
　㈡經查，原告主張其為被告機車之強制險保險人，被告於駕照
    遭吊銷後，仍於上開時、地，酒後無照騎乘被告機車，而與
    錢訓家所騎乘之機車發生碰撞，致錢訓家受有傷害，被告於
    肇事後當場測得呼氣酒精濃度0.24mg/l，嗣原告業已給付錢
    訓家強制險傷害給付19,567元等情，業據原告提出查核單、
    衛生福利部花蓮醫院、國泰聯合診所、陳中醫診所出具之錢
    訓家診斷證明書、道路交通事故當事人登記聯單、現場圖、
    車險理賠計算書、強制汽車責任保險傷害醫療給付費用明細
    檢核表等件為證，復據本院職權調取本件道路交通處理案卷
    審閱無訛（見本院卷第19-37、45-77頁），且為被告所不爭
    執，自堪採信。而本件被告酒駕肇事(肇事後當場測得呼氣
    酒精濃度0.24mg/l)，足認其駕車確有疏失，自應對錢訓家
    負侵權行為損害賠償責任；又本件原告雖為被告機車之保險
    人，惟被告於駕駛執照經吊銷後，仍於酒後駕駛被告機車肇
    事，揆諸上揭㈠之說明，原告自得依強制險法第29條第1項第
    1、5款規定，於給付金額範圍內，代位行使錢訓家對被告之
    請求權。
　㈢復按損害之發生或擴大，被害人與有過失者，法院得減輕賠
    償金額，或免除之，為民法第217條第1項所明揭。查系爭事
    故被告涉有「21.醉（後）駕駛失控」之肇事主因、錢訓家
    則涉有「05.未靠右行駛」之個別原因，有道路交通事故現
    場圖、道路交通事故調查報告表㈠、㈡、調查筆錄、道路交通
    事故當事人酒精測定紀錄表等件可證（見本院卷51-61頁）
    。惟本件原告主張錢訓家應與被告各負一半之肇事責任（見
    本院卷第123頁），本院衡酌此主張既非不利於被告，自無
    不可，認被告應負50%之肇事責任。基此，原告既依上揭強
    制險法規定代位行使錢訓家對被告之損害賠償請求權，自應
    負擔錢訓家之過失責任，經過失相抵後，原告得代位訴請被
    告賠償之金額9,784元（計算式：19,56750％＝9,784，小數
    點以下四捨五入）。逾此範圍之請求，則不應准許。
  ㈣末按給付無確定期限者，債務人於債權人得請求給付時，經
    其催告而未為給付，自受催告時起，負遲延責任。其經債權
    人起訴而送達訴狀，與催告有同一之效力，民法第229條第2
    項定有明文。又遲延之債務，以支付金錢為標的者，債權人
    得請求依法定利率計算之遲延利息。但約定利率較高者，仍
    從其約定利率；而應付利息之債務，其利率未經約定，亦無
    法律可據者，週年利率為5%，亦為同法第233條第1項及第20
    3條所明定。本件侵權行為之債係未定期限之債，而本件起
    訴狀繕本係於110年12月7日送達被告，有卷附送達證書可憑
    （見卷第83頁），是原告請求自起訴狀繕本送達翌日即110
    年12月8日起至清償日止，按年自5%計算之利息，自屬有理
    。
、綜上所述，原告依侵權行為及保險代位之法律關係，請求被
    告給付9,784元，及自110年12月8日起至清償日止，按年息5
    %計算之利息，為有理由，應予准許；逾此部分之請求，為
    無理由，應予駁回。
、本件原告勝訴部分，係適用小額訴訟程序所為被告敗訴之判
    決，依民事訴訟法第436條之20規定，應依職權宣告假執行
    。另依民事訴訟法第436條之23、第436條第2項、第392條第
    2項，依職權為被告以預供擔保，得免為假執行之宣告。
、本件事證已臻明確，兩造其餘攻擊防禦方法及舉證，核於判
    決結果不生影響，爰不一一論斷，附此敘明。
、訴訟費用負擔之依據：民事訴訟法第79條。本件訴訟費用額
    ，依後附計算書確定如主文第3項所示之金額。　　
中　　華　　民　　國　　111 　年　　5 　　月　　13　　日
                  花蓮簡易庭  法　官　李立青 
以上正本係照原本作成。
如不服本判決，應於送達後20日內，向本院提出上訴狀（上訴狀
應表明上訴理由）並繳納上訴審裁判費；如於本判決宣示後送達
前提起上訴者，應於判決送達後20日內補提上訴理由書（須按對
造人數附繕本）。
如委任律師提起上訴者，亦應一併繳納上訴審裁判費。
對於小額程序之第一審判決之上訴，非以其違背法令之理由，不
得為之。且上訴狀內應記載表明（一）原判決所違背之法令及其
具體內容。（二）依訴訟資料可認為原判決有違背法令之具體事
實者。 　　　　　　　　　　 　
中　　華　　民　　國　　111 　年　　5 　　月　　13　　日
                              書記官  洪美雪
計算書：
項        目              金  額（新臺幣）    備    註
第一審裁判費              1,000元
合        計              1,000元